臺灣臺北地方法院刑事裁定
聲　請　人　甲○○
告訴代理人　崔駿武律師
被　　　告　鐘宇芳
上列聲請人因告訴被告業務過失傷害案件，不服臺灣高等法院檢
察署檢察長駁回再議之處分（96年度上聲議字第81號），聲請交
付審判，本院裁定如下：
      主  文
聲請駁回。
      理  由
一、按告訴人不服上級法院檢察署檢察長或檢察總長認再議為無
    理由而駁回之處分者，得於接受處分書後10日內委任律師提
    出理由狀，向該管第一審法院聲請交付審判。法院認為交付
    審判之聲請不合法或無理由者，應駁回之。刑事訴訟法第
    258條之1、第258條之3第2項前段，分別定有明文。
二、本件聲請人甲○○以被告鐘宇芳涉犯刑法第284條第2項前段
    業務過失傷害罪，向臺灣臺北地方法院檢察署檢察官提出告
    訴，經該署檢察官以95 年度偵字第13995號為不起訴處分，
    聲請人不服，聲請再議亦經臺灣高等法院檢察署以96年度上
    聲議字第81號以再議無理由而駁回再議。
三、聲請交付審判意旨略以:
    (一)聲請人於95年5月1日起至鐘牙醫診所尋求治療，經鐘有為
      醫師表示須做根管治療，自同年月3日起聲請人陸續至鐘
      牙醫診所接受治療，前後共6次之治療，除第一次係由鐘
      有為醫師親自處理，第二次由鐘有為醫師指示外，其餘四
      次均係由自稱小鐘醫師之被告鐘宇芳為聲請人治療，此觀
      鐘牙醫診所函即知。鐘有為醫師係被告之父親，為迴護被
      告而為有利於被告之證言乃人倫之常，高檢署未考慮鐘有
      為醫師與被告之身分關係，及其證言與鐘醫師診所函內容
      矛盾之處，即以鐘有為醫師之證言認定被告均係在鐘有為
      醫師指示及指導下進行醫療行為，且無疏失，顯屬率斷。
    (二)被告雖曾提醒聲請人系爭牙套僅為暫時性，如發生鬆脫應
      立刻回診，並非告知聲請人暫時性牙套發生鬆脫之可性較
      高，使用上應特別注意。故高檢署認為被告已盡充分告知
      義務一節，亦非事實。
    (三)高檢署稱新采牙醫診所函稱牙齒之支持部破損，是否可確
      認係被告所裝設之牙套鬆脫所致，要非無疑，且聲請人用
      餐時咬斷原有牙齒，故係爭牙套與聲請人所稱之牙齒斷裂
      間，並不存在相當之因果關係云云。惟被告於95年5月17
      日用餐時，發生牙套脫落及牙齒斷裂情事後，隨即電話通
      知被告安排回診，被告與其母並曾至聲請人處親眼看見被
      告脫落之牙套與斷裂之牙齒，此為被告於原檢察官偵查時
      所不否認，可知聲請人所述牙套脫落與牙齒斷裂均非虛構
      。再者，系爭牙套縱為暫時性，被告亦應將系爭牙套黏勞
      至聲請人可使用之狀態，或應事先告知聲請人使用時應特
      別注意之事項，惟被告均未為之，致聲請人之牙齒斷裂，
      姑不論其斷裂之原因為何，被告未事先告知聲請人使用時
      之注意事項，即有疏失。退一步言，縱因聲請人用餐時牙
      套脫落而不自知，致聲請人咬斷牙齒，如被告將系爭牙套
      黏勞即不致發生牙套脫落情事，更不會導致聲請人咬斷牙
      齒之結果，故被告未將系爭牙套黏勞與聲請人之牙齒最落
      亦有相當之果關係，高檢署認為兩者間並無果關係，亦屬
      率斷。
四、本院查:
    (一)按刑事訴訟法第258條之1規定告訴人得向法院聲請交付審
      判，係對於「檢察官不起訴或緩起訴裁量權」制衡之一種
      外部監督機制，法院僅就檢察官所為不起訴或緩起訴之處
      分是否正確加以審查，以防止檢察機關濫權。依此立法精
      神，同法第258條之3第3項規定法院審查聲請交付審判案
      件時「得為必要之調查」，其調查證據之範圍，自應以偵
      查中曾顯現之證據為限。而依同法第260條對於「不起訴
      處分已確定或緩起訴處分期滿未經撤銷者得再行起訴」規
      定之立法理由說明，該條所謂不起訴處分已確定者，包括
      「聲請法院交付審判復經駁回者」之情形在內。故前述「
      得為必要之調查」，其調查證據範圍，即應以偵查中曾顯
      現之證據為限，不得就告訴人新提出之證據再為調查，亦
      不得蒐集偵查卷以外之證據。如不然，將與刑事訴訟法第
      260條之再行起訴規定混淆不清，亦將使法院兼任檢察官
      之角色，而有回復「糾問制度」之虞（法院辦理刑事訴訟
      案件應行注意事項第134條參照）。再按犯罪事實應依證
      據認定之，無證據不得認定犯罪事實，刑事訴訟法第154
      條第2項定有明文。又認定不利於被告之事實，須依積極
      證據，苟積極證據不足為不利於被告事實之認定時，即應
      為有利於被告之認定，更不必有何有利之證據。另聲請人
      之告訴，係以使被告受刑事訴追為目的，是其陳述是否與
      事實相符，仍應調查其他證據以資審認，最高法院分別著
      有30年上字第816號判例及52年台上字第1300號判例足資
      參照。
    (二)被告鐘宇芳領有英國倫敦大學國王學院牙醫學士學位與職
      業執照，並向臺北市牙醫師公會申請在鐘牙醫診所擔任實
      習醫師，依醫師法第28條及實習醫師制度實施要點第2條
      、第3條之規定，得於醫師指導下執行醫療業務。而所謂
      「指導」，得由醫師自行斟酌指導方式，並不需要全程陪
      同，亦不以現場指導為要件，惟實習醫師於實習執行醫療
      過程，對所為之診察、診斷、處方，應經指導醫師確認後
      ，始得執行，有臺灣高等法院91年度上易字第390號判決
      足資參照。聲請人於95年5月1日至鐘牙醫診所求診，由鐘
      有為醫師診斷為急性牙髓炎，須做根管治療，後由被告為
      聲請人實施根管治療。於治療過程中，被告亦時與鐘有為
      醫師報告、討論，並由鐘有為醫師為大部分的病歷記載，
      經被告於原檢察官偵訊時供述綦詳，且核與證人鐘有為於
      偵查中之證述相符。依上開說明，得認被告係於鐘有為醫
      師指導下，執行醫療業務。聲請人雖執證人鐘有為為被告
      之父親為由，質疑證人證述之憑信性。然刑事訴訟法關於
      證人之訊問，採具結制度，其用意在擔保證言之真實性及
      憑信性，並提高證人之責任心及警戒心，使為誠實之陳述
      ，是「具結」乃證言真實性之程序擔保。證人為刑事訴訟
      法第180條第1項第1款所列得拒絕證言之人，經檢察官諭
      知得拒絕證言後，猶具結陳述，即以具結之方式，擔保如
      作偽證願接受國家偽證罪處罰，以確保其證言之憑信性，
      而其證述內容，又與卷附之病歷資料、照片9張、約診表
      等資料相符，且遍查卷內尚無證據資料足堪懷疑證人之陳
      述有何匿、飾、增、減之虞，自不足僅憑聲請人之臆測之
      詞而推翻證人證言之證據能力及證明力。檢察官於不起訴
      處分書、臺灣高等法院檢察署處分書內皆已就證人鐘有為
      之證言審酌後，仍認定被告乙○○無業務過失行為，聲請
      人仍爭執其證言之證明力，並以之為聲請交付審判之理由
      ，核不可採。
    (三)本件系爭牙套僅為聲請人實施根管治療中之暫時性惜施，
      證人鐘有為醫師亦供證此暫時性牙套目的在讓病患回去可
      以適應，或對於牙套的顏色、材質、高度表示意見，暫時
      性牙套之取下，需視牙齒位置、大小，或以工具或以手取
      下，可見暫時性之牙套，為方便取下修改或於根管治療結
      束時裝置永久性義牙，其黏著強度當與裝設永久性義牙必
      須考量不易鬆脫有別。被告於原檢察官偵訊供稱「臨時性
      牙套一定會告訴病人說是臨時黏膠，易於取下，且黏膠的
      種類也有區分，我們會黏牙套後提醒病人至少在半小時後
      才能進食，且不能食用黏性過高的食品，如口香糖」等語
      。而聲請人於原檢察官偵查中亦自承被告為其裝設牙套時
      ，曾告知此為暫時性牙套，若有鬆脫，立刻回診所找被告
      等語，益見被告已提醒聲請人牙套為暫時性惜施，與難以
      脫落之永久性義牙有所不同，可能發生鬆脫情形，實已盡
      充分告知之注意義務，應可認定。
    (四)承前所述，暫時性牙套本為根管治療中之暫時性措施，為
      方便取下，使用臨時黏膠，其黏著強度自與永久性義牙有
      別，而有鬆脫的可能，故黏牙套後需經半小時方能進食，
      且不能食用黏性較高的食物; 暫時性牙套鬆脫原因既不一
      而足，聲請人以被告為其裝設之暫時性牙套發生鬆脫，即
      認被告有過失，顯有率斷。再者，過失責任應以行為人之
      懈怠或疏虞與結果之發生，有相當因果關係，而所謂相當
      因果關係，係指依經驗法則，綜合行為當時所存在之一切
      事實，為客觀之事後審查，認為在一般情形下，在此環境
      、有此行為之同一條件，均可發生同一結果者，則該條件
      即為發生結果之相當條件，行為與結果即有相當因果關係
      ，反之，若在一般情形下，有此同一條件存在，而依客觀
      之審查，認為不必皆發生此結果者，則條件與結果並不相
      當，不過為偶然之事實而已，其行為與結果間即無相當因
      果關係。聲請人主張系爭牙套於用餐時脫落並造成原牙齒
      斷裂，然如上述暫時性牙套鬆脫的原因不一而足，且牙套
      鬆脫亦不必然造牙齒斷裂; 至新釆牙醫診所函固載有聲請
      人於95年5月30日主訴右下顎第1小臼齒牙套脫落，臨床發
      現瓷牙裂痕，原有牙齒之支持部分破損，無法承載原先之
      牙套等旨，然函文中所謂發現牙齒支持部分破損是否可確
      認聲請人所稱之牙齒斷裂，已非無疑，函中又未敘及聲請
      人牙齒破損係被告所裝設之牙套鬆脫所致，是依前說明，
      系爭牙套與聲請人所稱之牙齒斷裂間，並不存有相當因果
      關係。檢察官於不起訴處分書、臺灣高等法院檢察署處分
      書內亦認定無因果關係，核無違誤。
五、綜上所述，原不起訴書及駁回再議聲請之處分書認被告鐘宇
    芳涉犯業務過失傷害罪嫌疑不足，經核與卷內現存事證並無
    不合，是原檢察官及臺灣高等法院檢察署檢察長據此就被告
    所涉之業務過失傷害案件予以不起訴處分及駁回再議處分，
    於法自無違誤。聲請意旨仍執前詞，以原處分多有未審究之
    處，據以指摘原處分違法而聲請交付審判，為無理由，應予
    駁回。
據上論斷，應依刑事訴訟法第258條之3第2項前段，裁定如主文
。
中　　華　　民　　國　　96　　年　　3 　　月　　28　　日
                  刑事第六庭審判長  法　官  趙子榮
                                    法  官  林孟皇
                                    法  官  林晏如
上正本證明與原本無異。
不得抗告。
                                    書記官  陳怡君
中　　華　　民　　國　　96　　年　　3 　　月　　28　　日
